【裁判字號】    99,抗,17
【裁判日期】    990520
【裁判案由】    選派檢查人抗告
【裁判全文】
臺灣彰化地方法院民事裁定  99年度抗字第17號
抗  告  人  國菘有限公司
法定代理人  甲○○
相  對  人  乙○○
上列當事人間聲請選派檢查人事件，抗告人對於中華民國99年2
月24日本院96年度司字第3號民事裁定提起抗告，本院裁定如下
：
    主      文
原裁定廢棄。
相對人在原法院之聲請駁回。
聲請及抗告費用各新臺幣壹仟元均由相對人負擔。
    理      由
一、相對人於原法院聲請意旨略以：按繼續一年以上，持有已發
    行股份總數百分之三以上股東，得聲請法院選派檢查人，檢
    查公司業務帳目及財產情形，公司法第245條第1項定有明文
    。又上開規定，並未將過去符合「繼續一年以上，持有已發
    行股份總數百分之三以上股東」條件之股東排出在外，相對
    人於96年06月28日將股份移轉於抗告人公司股東甲○○以前
    ，即自民國（下同）91年11月07日公司設立時起至96年06月
    27日期間，確實具備上開資格要件之抗告人公司股東，並提
    出抗告人公司設立登記表、公司董事股東名單及公司章程為
    證，其為抗告人公司繼續一年以上，持有已發行股份總數百
    分之三以上之股東，為此爰依公司法第245條第1項之規定聲
    請法院選派檢查人等語。
二、抗告人抗告意旨略以：公司法第245條第1項少數股東權之規
    定目的在於使無法參與公司經營之人的藉此保障公司及股東
    權益，而該規定既係藉由聲請法院選任檢查人方式，保障公
    司少數股東權益，聲請人自應現具備股東身份之人始得為之
    ，其理甚明。又曾為股東之人，已將其股份或出資額轉讓他
    人並因此喪失股東身份者，其股東身份所具有之一切權益當
    已概括移轉予受讓股份或出資額之人，喪失股東身份者，對
    於公司已無任何權益可言，關於股東權益之行使，自應由受
    讓股份或出資額之人為之，出讓股份或出資額之人當無向法
    院聲請選派檢查人之權利。 鈞院99年度司字第3號裁定既已
    認定相對人乙○○於96年06月28日已將其對抗告人公司之出
    資額全部轉讓與甲○○，相對人提出選派檢查人之聲請時，
    早已喪失抗告人股東之身份，爰請求廢棄原裁定，駁回相對
    人之聲請等語。
三、按「繼續一年以上，持有已發行股份總數百分之三以上之股
    東，得聲請法院選派檢查人，檢查公司業務帳目及財產情形
    。」公司法第245條第1項定有明文， 有限公司依同法第110
    條第3項之規定亦有準用。 原本關於公司之財務及業務帳目
    ，其檢查權及查核權係由公司監察人所擔任 （公司法第218
    條規定參照），但股東除了被動的接受董事會所編造之財務
    報告，及監察人對公司業務、財務狀況，以及對於各項表冊
    之意見外，是否得自行或指派檢查人檢查公司財務及業務狀
    況，尚有未明，故為保障股東投資權益，免於董事會或監察
    人之欺瞞，本條遂允許股東得享有此項權利，同時為避免少
    數股東濫用權利，恣意擾亂公司營運，對於股東權利之行使
    即藉由檢查人之選派加以適度規範，此乃公司法所賦予對公
    司財務會計事項內部監控之少數股東權，其本質上亦屬於股
    東共益權行使項目，乃涉及參與公司之經營管理為目的可得
    行使之權利。而依該條所定聲請選派檢查人之規定，除具備
    繼續一年以上持有已發行股份總數百分之三以上之股東之要
    件外，別無其他資格之限制，且公司法亦未限制少數股東於
    必要時始得聲請法院選派檢查人。是相對人如具有股東身份
    ，繼續一年以上持有已發行股份總數百分三以上之股份，亦
    非濫用公司法第245條第1項所賦予之權利，恣意擾亂公司正
    常營運，即已符合聲請法院選派公司檢查人之要件，法院自
    應准許之（最高法院86年度台抗字第108號裁定意旨參照）
    。
四、經查：抗告人公司實收資本總額為新台幣（下同）5,000,00
    0元，相對人出資額為2,500,000元，自91年11月07日公司設
    立時起至96年06月27日期間具備上開聲請選派檢查人之股東
    身份及資格要件，固據相對人提出抗告人公司設立登記表、
    公司董事股東名單及公司章程在卷可憑，惟相對人於96年06
    月28日已將其出資2,500,000元全數轉讓予股東甲○○， 是
    相對人於99年2月8日為本件聲請選派檢查人時，已非抗告人
    公司持有已發行股份總數百分之三以上之股東，此亦為相對
    人於選派檢查人聲請狀中所自陳，復有抗告人所提公司設立
    登記表、變更登記表各一件在卷可稽，相對人既已喪失股東
    身份，自無保障其投資權益，使其得向法院聲請選任檢查人
    干涉公司營運之必要，相對人以公司法第245條第1項未明文
    排除曾符合「繼續一年以上，持有已發行股份總數百分之三
    以上股東」之人為論據，不啻主張不具備股東身份之人亦得
    享有向法院聲請選任檢查人檢查公司業務帳目及財產情形而
    影響公司之正常營運，顯然違背上述立法意旨，洵不足採，
    則依前揭公司法第245條第1項之規定，相對人上開之聲請，
    核與該法條規範之要件不符，其聲請為無理由，應予駁回。
    抗告論旨指摘原裁定不當，求予廢棄，為有理由，爰由本院
    廢棄原裁定，並裁定如主文所示。
中    華    民    國    99    年    5     月    20    日
                  民事第二庭審判長法  官  邱月嬌
                                  法  官  羅培昌
                                  法  官  李言孫
以上正本係照原本作成。
本裁定不得抗告。
中    華    民    國    99    年    5     月    20    日
                                  書記官  呂雅惠

司法院資訊處製作；財團法人民間司法改革基金會備份。
